臺灣高等法院民事裁定　　　　　　　　　 96年度抗字第736號
抗　告　人　日成營造廠股份有限公司
法定代理人　甲○○
代　理　人　張仁龍律師
上列抗告人與相對人台北市政府都市發展局（原台北市政府國民
住宅處）間返還提存物事件，對於中華民國96年3月16日臺灣臺
北地方法院96年度聲字第504號所為裁定，提起抗告，本院裁定
如下：
    主      文
抗告駁回。
抗告費用由抗告人負擔。
    理      由
一、本件相對人於原法院聲請意旨及答辯意旨略以：其與抗告人
    間假扣押事件，前遵原法院84年度裁全字第1764號裁定，以
    原法院84年度存字第1857號事件提存新台幣（下同）
    5,000,000元後，經原法院以84年度執全字第1351號執行事
    件對抗告人之財產為假扣押，嗣相對人具狀聲請撤銷上開假
    扣押裁定，經原法院以95年度全聲字第694號裁定予以准許
    並確定在案，相對人復撤回上開假扣押執行程序，且於民國
    95年12月29日以存證信函定20日之期限催告抗告人行使權利
    ，經抗告人營業所即「台北市○○○路○段93號12樓」所在
    之「漢陽南京商業大樓管理委員會」蓋章收受，已合法送達
    ，而抗告人迄未行使權利，為此請求返還提存物等情。
二、抗告意旨略以：抗告人之公司所在地雖登記為「台北市松山
    區○○○路○段93號12樓」，但實際營業所為「台北市○○
    區○○路48巷2號3樓」，該登記地址早已出租予第三人來富
    保險經紀人股份有限公司（下稱來富公司），相對人最遲於
    95年12月25日即知悉抗告人之實際營業所，竟仍於同年12月
    29日以「台北市松山區○○○路○段93號12樓」為送達地址
    ，寄發存證信函催告抗告人行使權利，而該存證信函之回執
    僅有「漢陽南京商業大樓管理委員會」之橢圓形收發章，並
    未經該大樓管理員以抗告人之受僱人身分簽名，不生合法催
    告之效力，即不符合民事訴訟法第104條第1項第3款之規定
    ，況該款所稱「行使權利」亦不以起訴請求損害賠償為限，
    抗告人依同條第2項之規定提起抗告即屬權利之行使，原裁
    定未察，准予相對人返還提存物之聲請，顯有違誤，爰提出
    抗告，請求廢棄原裁定云云。
三、按訴訟終結後，供擔保人證明已定20日以上之期間，催告受
    擔保利益人行使權利而未行使者，法院應依供擔保人之聲請
    ，以裁定命返還其提存物，民事訴訟法第104條第1項第3款
    定有明文，而此於其他依法令供訴訟上之擔保者準用之，並
    為同法第106條所明定。而所謂「訴訟終結」，在因假扣押
    所供擔保之場合，因該擔保係為保障受擔保利益人因假扣押
    所受損害而設，倘執行法院已依聲請或依職權按假扣押裁定
    實施假扣押之執行，則在執行法院撤銷其執行程序前，受擔
    保利益人所受損害仍可能繼續發生，損害額既未確定，自無
    強令其行使權利之理，故必待假扣押之執行程序已撤銷，始
    得謂為訴訟終結。又所謂「受擔保利益人行使權利」，係指
    向法院起訴或為與起訴相同效果之訴訟行為（如聲請調解或
    聲請發支付命令）而言（最高法院80年台抗字第413號判例
    意旨參照）。
四、又按非對話而為意思表示者，其意思表示以通知達到相對人
    時，發生效力，民法第95條第1項定有明文。所謂達到，係
    指意思表示達到相對人之支配範圍，置於相對人隨時可了解
    其內容之客觀之狀態而言（最高法院58年台上字第715號判
    例要旨參照）。查相對人依原法院84年度裁全字第1764號假
    扣押裁定，以原法院84年度存字第1857號事件提存
    5,000,000元供擔保後，聲請對抗告人之財產為假扣押，並
    經原法院以84年度執全字第1351號事件執行在案，嗣相對人
    聲請撤銷上開假扣押裁定，原法院以95年度全聲字第694號
    裁定予以准許並確定在案，相對人復撤回上開假扣押執行程
    序，且於95年12月29日以抗告人之登記所在地「台北市松山
    區○○○路○段93號12樓」為送達地址，寄發存證信函定20
    日之期限催告抗告人行使權利，業據相對人提出原法院84年
    度存字第1857號提存書影本、原法院84年度裁全字第1764號
    民事裁定、原法院95年度全聲字第694號民事裁定暨確定證
    明書、原法院民事執行處95年12月20日北院錦84執全壬字第
    1351號通知、南陽郵局第2056號存證信函暨回執、股份有限
    公司變更登記表等為證（見原審卷第7至14頁、第33及34頁
    ），則就本件假扣押擔保事件而言，已得謂為訴訟終結。而
    相對人所提上開存證信函之回執業經蓋用抗告人之登記所在
    地即「台北市松山區○○○路○段93號12樓」之「漢陽南京
    商業大樓管理委員會」之收發章戳，抗告人固將該公司登記
    所在地自95年7月1日起出租予第三人來富公司，有抗告人所
    提名片、房屋租賃契約書、台北市政府營利事業登記證等影
    本在卷可稽（見本院卷第25至28頁），然抗告人仍經由來富
    公司維持其對租賃物之事實上管領之力，係屬間接占有人，
    上開存證信函既經該址之大廈管理委員會收受，應認相對人
    催告行使權利之意思表示已達到抗告人可得支配範圍之客觀
    狀態，不以經管理員簽名為必要，況抗告人已於96年4月30
    日收受原法院准予發還相對人所提存擔保金之裁定，有送達
    證書、本院準備程序筆錄在卷可稽（見原審卷第26頁、本院
    卷第57頁正、背面、第75頁），是抗告人既已於96年4月30
    日收受原法院之裁定，則就裁定理由所載相對人催告行使權
    利之意旨內容，自該時日起即已知悉，惟抗告人迄未向法院
    起訴或為與起訴相同效果之訴訟行為，揆之92年2月修正民
    事訴訟法第104條第1項第3款後段之旨意，應准予返還提存
    物。抗告人雖辯稱其於收受原裁定後即依民事訴訟法第104
    條第2項之規定提起抗告，已屬權利之行使云云，然民事訴
    訟法第104條第2項所以規定關於返還擔保聲請之裁定無論准
    駁均得抗告，且抗告中應停止執行，乃以法院命返還擔保之
    裁定，經受擔保利益人提起抗告後，其裁定之當否，尚有待
    上級法院之裁判，在抗告中，如不停止命返還擔保裁定之執
    行，一旦該裁定經上級法院廢棄或變更，供擔保人所供之擔
    保，業已執行返還，將使受擔保利益人蒙受不測之損害，與
    同條第1項第3款所規定「受擔保利益人行使權利」係指向法
    院起訴或為與起訴相同效果之訴訟行為無涉，抗告人執此爭
    執，殊屬誤解，相對人依民事訴訟法第106條準用第104條第
    1項第3款之規定請求裁定准許返還提存物，自屬有據，原裁
    定准予相對人之聲請，即無不合，抗告意旨指摘原裁定不當
    ，求予廢棄，非有理由，應予駁回。
五、據上論結，本件抗告為無理由，爰裁定如主文。
中　　華　　民　　國　　96　　年　　7 　　月　　30　　日
                    民事第四庭
                　　　　審判長法  官　張劍男
                              法  官  丁蓓蓓
                          　　法  官  陳昆煇
正本係照原本作成。
本裁定除以適用法規顯有錯誤為理由，並經本院許可外，不得再
抗告。如提起再抗告，應於收受後10日內委任律師為訴訟代理人
向本院提出再抗告狀。並繳納再抗告費新台幣１千元。
中　　華　　民　　國　　96　　年　　7 　　月　　30　　日
　　　　　　　　　　　　　　　書記官  李佳樺
